臺灣高雄地方法院刑事判決　　　　　　　95年度訴字第4147號
公　訴　人　臺灣高雄地方法院檢察署檢察官
被　　　告　丙○○
選任辯護人　曾靖雯律師
　　　　　　江信賢律師
　　　　　　蔡麗珠律師
上列被告因偽造文書案件，經檢察官提起公訴（95年度偵字第26
246 號），本院判決如下：
    主  文
丙○○無罪。
    理  由
一、公訴意旨略以：被告丙○○係址設台南市○○○路5 號「茶
    博士企業股份有限公司」（下稱茶博士公司）之實際負責人
    ，於民國92年7 月5 日向越南廠商「GOODMAN TEA ＆COFFEE
    CO.,LTD.」公司（下稱GOODMA公司）進口JASMINE TEA 及JA
    SMINE TEA LEAVES No.5 茶葉各一批，單價分別為每公斤美
    金3.5 元及1.2 元，總價為美金25,500元。詎丙○○為圖降
    低茶博士公司依法應繳交之進口稅捐，竟基於行使變造私文
    書及以不正方法逃漏稅捐之犯意，於不詳時、地，將自GOOD
    MAN 公司取得之發票上之進口價格變造為「JASMINE TEA 單
    價為每公斤美金0.8 元及JASMINE TEA LEAVES No.5 單價每
    公斤美金0.5 元，總價為美金6,280 元」，復於同年月16日
    委託不知情百立報關股份有限公司台南分公司（下稱百立公
    司）經理甲○○持上開變造發票向高雄關稅局報運進口上開
    茶葉而行使之，嗣高雄關稅局送請財政部關稅總局驗估處函
    轉駐越南胡志明市辦事處商務組查證，始發現茶博士公司報
    關時檢附之上開發票與越南商所提供之發票金額不符，逃漏
    營業稅新台幣52,442元，足生損害於稅捐機關對於稅捐管理
    之正確性及核課稅捐之公平性，因認被告涉犯刑法第216 條
    、第210 條行使變造私文書及稅捐稽徵法第41條以不正方法
    逃漏稅捐罪嫌云云。
二、按犯罪事實應依證據認定之，無證據不得認定其犯罪事實；
    不能證明被告犯罪者，應諭知無罪之判決，刑事訴訟法第
    154條第2項、第301條第1項分別定有明文。又刑事訴訟法上
    所謂認定犯罪事實之證據，係指足以認定被告確有犯罪行為
    之積極證據而言，如未能發現相當證據或證據不足以證明，
    自不能以推測或擬制之方法，以為裁判基礎，最高法院29年
    上字第3105號及40年台上字第86號分別著有判例可資參照。
三、本件公訴意旨認被告丙○○涉犯上開罪嫌，無非以財政部關
    稅總局估驗處94年10月12日總驗一一字第0941004431號函附
    由越南商工總會胡志明市分會提供之存檔發票，與被告丙○
    ○所提供委託百立公司向高雄關稅局報運進口之發票，2 者
    有關茶葉進口單價之記載不同，並有高雄關稅局92年第0000
    0000號處分書1 份可為佐證，為其論述。
四、訊據被告固坦承其為茶博士公司之實際負責人，且於92年7
    月5 日向越南廠商購買茉莉花茶JASMINE TEA 及JASMINE T
    EA LEAVES No.5茶葉各一批，並以單價分別記載為每公斤0.
    8 美元及0.5 美元，總價為6,280 美元之發票，委託百立公
    司經理甲○○向高雄關稅局辦理報關事宜之事實，核與證人
    即為被告辦理報關手續之百立公司經理甲○○於偵查及本院
    審理時所證之情節相符（見94年度他字第2259號卷第46-47
    頁、本院卷第70頁），復有卷附之報關發票（每公斤0.8 美
    元、0.5 美元）與第BD/92/Y294/0809 號進口報單各1 份（
    見上開他字卷第50、52頁）在卷可稽，此部分之事實應可認
    為真實。惟被告堅決否認有何行使變造文書與逃漏稅捐犯行
    ，辯稱：伊是拿越南廠商寄給伊的提單（即發票，單價分別
    為每公斤美金0.8 元及0.5 元）去報關，該提單（即發票）
    上記載的金額就是伊實際購買茶葉的價格，並沒有低報，且
    伊亦是依照提單（即發票）之金額匯美金6,280 元給廠商等
    語。經查：
(一)財政部關稅總局係經由函詢駐胡志明市辦事處商務組，據該
    辦事處商務組回函表示：越南原產地核發單位越南商工總會
    胡志明市分會所提供之發票金額為美金25,500元，始因而發
    覺胡志明市分會所附之GOODMAN 公司開立之「JASMINE TEA
    及JASMINE TEA LEAVES No.5 ，單價分別為每公斤3.5 元（
    美金）及1.2 元（美金），總價為25,500元（美金）」存檔
    發票，與被告提供予百立公司向高雄關稅局報運進口之「JA
    SMINE TEA 及JASMINE TEA LEAVES No.5 茶葉，單價分別為
    每公斤0.8 元（美金）及0.5 元（美金），總價為6,280 元
    （美金）」之發票，有關進口單價之記載並不相同之事實，
    固有財政部關稅總局估驗處94年10月12日總驗一一字第0941
    004431號函所附越南商工總會胡志明市分會提供之存檔發票
    、海關報關單及駐胡志明市辦事處商務組92年10月30日胡志
    商字第0920001085-0號函、被告提供予百立公司向高雄關稅
    局報運進口之發票各1 份在卷足憑（本院卷第39至42頁、上
    開他字卷第50頁）。另被告雖於93年1 月5 日，因繳驗不實
    發票，低報貨物價格，逃漏營業稅新台幣52,442元，遭高雄
    關稅局處以新台幣25,680元罰鍰，固有高雄關稅局92年第00
    000000號處分書1 份在卷可稽。然高雄關稅局認定被告有繳
    驗變造發票及低報價格逃漏關稅等情事，係依據關稅總局估
    驗處來函始為後續裁處之事實，業據證人即高雄關稅局承辦
    人員張益偉於偵查中、乙○○於本院審理中結證在卷，證人
    張益偉係證稱：因為東南亞進口的查報價都偏低，所以會進
    行查價，查價過程是驗估處將報關資料送到越南代表處，後
    來估驗處函說這一批有繳驗變造發票及低報價格逃漏關稅之
    情事等語（見上開他字卷第6 頁）；另證人乙○○則證稱：
    價格調查事由關稅總局負責，他們調查之後認為貨物有繳驗
    變造發票、低報價格以漏稅捐。關稅總局是去函駐外單位查
    存檔發票，才會發覺有變造發票、低報貨物價格情形，發函
    給我們之後的程序才是由伊辦理等語（見本院卷第67頁）。
    又記載「JASMINE TE A及JASMINE TEAL EAVES No.5 茶葉，
    單價分別為每公斤美金0.8 元及0.5 元，總價為6,280 元」
    之發票並無法確認其是否變造之事實，亦經證人張益偉於偵
    查中、證人乙○○於審理中證述在卷，證人張益偉並證稱：
    只知道被告是繳驗不實之發票，沒有辦法確認被告有無變造
    發票等語（見上開他字卷第5-6 頁）；證人乙○○則證稱：
    伊不知道上開發票是否有偽造，伊係依據關稅總局認定等語
    （見本院卷第68頁），顯見高雄關稅局以被告繳驗不實發票
    以逃漏稅捐而加以裁處之依據，僅憑前開財政部關稅總局估
    驗處94年10月12日總驗一一字第0941004431號函認定之結果
    為據，並非承辦人員有何證據足認上開發票（單價分別為每
    公斤美金0.8 元及0.5 元）係被告所變造。
(二)又本院就同批「JASMINE TEA 及JASMINE TEAL EAVES No.5
    茶葉」何以出現不同單價之發票，是否均係越南出口商GOOD
    MAN TEA ＆COFFEECO.,LTD.公司開立乙節，函請越南胡志明
    市辦事外商務組向該公司查詢，並請該越南公司提供被告匯
    款25,500美金之證明單據供參。惟經胡志明辦事處商務組回
    函表示GOODMAN 公司負責人表示無法提供多年前之存檔單據
    ，亦拒絕說明本案單價不同之發票是否由該公司簽發等情，
    有駐胡志明市辦事處商務組96年3 月19日胡志商字第096000
    03560 號函1 份在卷可憑（見本院卷第48頁），故越南商GO
    ODMAN 公司是否於售貨之初即開立單價不同之發票，即屬有
    疑。再衡諸被告曾於92年7 月18日匯款美金6,280 元予越南
    商GOODMAN 公司之事實，有中興商業銀行92年7 月18日匯款
    申請書1 紙在卷可佐（見本院卷24頁），核與被告所提供委
    託百立公司向高雄關稅局辦理報關之發票所載貨物金額相同
    ，益證被告前開所辯：發票（單價分別為每公斤美金0.8 元
    及0.5 元）上記載的金額就是伊實際購買茶葉的價格，且伊
    亦是依照發票之金額匯款美金6,280 元給廠商等語，洵非無
    據。從而，尚難僅憑關稅總局所函附越南商處之之存檔發票
    與被告報關之發票單價及總價金額不同，即遽以推認認被告
    有何變造私文書並進而行使以逃漏稅捐之犯行。
五、綜上，本件公訴人所舉之證據，尚不足以證明被告有何行使
    偽造私文書及以不正方法逃漏稅捐犯行，本院復查無其他積
    極證據，足資證明被告犯有公訴人所指之犯行，揆諸前開說
    明，既不能證明被告犯罪，依法自應為無罪之諭知。
據上論斷，應依刑事訴訟法第301條第1項判決如主文。
本案經檢察官丁○○到庭執行職務
中　　華　　民　　國　　96　　年　　6 　　月　　20　　日
　　　　　　　　　刑事第八庭  審判長法　官  李政庭
                                    法  官  王俊彥
                                    法  官  李育信
以上正本證明與原本無異。
如不服本判決，應於收受送達後10日內向本院提出上訴書狀。
中　　華　　民　　國　　96　　年　　6 　　月　　20　　日
   　　　　　　　　　　　　　       書記官  廖佳玲
